臺灣臺北地方法院交通事件裁定　　　　　　　　　九十三年度交聲字第一一六八號
　　異議人即
　　受處分人　　甲○○男五十二.
右列異議人即受處分人因違反道路交通管理處罰條例案件，對於台北市交通事件裁決
所中華民國九十三年十二月二日所為之處分（北市裁三字第裁00－0000000
00號）聲明異議，本院裁定如左：
    主  文
異議駁回。
    理  由
一、按駕駛人駕駛汽車，應遵守道路交通標誌、標線、號誌之指示，道路交通安全規
    則第九十條前段定有明文，汽車駕駛人轉彎時，不依標誌、標線、號誌指示，處
    新台幣（下同）六百元以上一千八百元以下罰鍰，道路交通管理處罰條例第四十
    八條第二款定有明文。又違反道路交通管理處罰條例第四十八條、第六十條第一
    項等規定者，除應依原條款處罰鍰外，並予各記違規點數一點，道路交通管理處
    罰條例第六十三條第一項第一款，亦定有明文。依道路交通標誌標線號誌設置規
    則第二百零四條第一款規定，號誌鏡面與圖案之設計，於行車管制號誌之箭頭燈
    號，右轉箭頭水平向右，左轉箭頭水平向左，直行箭頭垂直向上。如路型特殊時
    得調整箭頭所指方向。每鏡面之圖案只能有單一箭頭圖案，且鏡面之圖案須可供
    清晰辨識。鏡面規格以使用直徑三十公分者為宜。依同規則第二百零六條規定，
    行車管制號誌各燈號顯示之意義如下：一、圓形綠燈：（一）在無其他標誌、標
    線禁制或指示下，圓形綠燈表示准許車輛直行或左、右轉。二、箭頭綠燈：（一
    ）箭頭綠燈表示僅准許車輛依箭頭指示之方向行駛。依同規則第二百十三條第二
    款規定，行車管制號誌箭頭綠燈之應用原則：道路某些方向受到管制，或實際上
    不能行駛時，其交岔路口號誌宜以箭頭綠燈替代圓形綠燈，指示車輛遵循方向行
    駛。依同條例第二百十四條第一項第一款第四目規定：同一燈面禁止左列燈號同
    時顯示：行車管制號誌圓形綠燈與箭頭綠燈不得並亮。
二、本件異議人即受處分人甲○○於民國九十三年十月二十三日下午二時五十分許
    ，駕駛車牌號碼ＢＦ－七三三○自小客車，行經設有三時向號誌並有左轉專用
    燈之北斗鎮○○路○段與復興路口處，沿斗苑路二段轉復興路（東轉北）行駛
    ，未等待左轉燈亮即行左轉，經彰化縣警察局（北斗分局）逕行舉發，嗣受處
    分人於應到案日期前之同年十一月五日向原處分機關即台北市交通事件裁決所
    陳述不服舉發，原處分機關請舉發單位調查結果，仍認定受處分人有駕駛前開
    汽車之上述違規行為，乃以受處分人不依標誌標線號誌指示轉彎之違規行為，
    依據道路交通管理處罰條例第四十八條、第六十三條第一項第一款及違反道路
    交通管理事件統一裁罰標準表之規定，於九十三年十二月二日裁處受處分人罰
    鍰六百元，並記違規點數一點等情，有彰化縣警察局舉發違反道路交通管理事
    件通知單（彰警交字第Ｔ00000000號）、台北市交通事件裁決所違反
    道路交通管理事件裁決書（北市裁三字第裁二二－Ｉ00000000號）等
    附卷可稽。
三、受處分人異議意旨略以：其不否認於右揭時、地不依直行箭頭綠燈指示，駕駛右
    揭汽車左轉，惟辯稱左轉專用燈設置之目的係使直線交通流暢為目的，於直線方
    無來車時，待轉車應可左轉，此亦可避免左轉方向產生壅塞等語。
四、經查：依前述道路交通標誌標線號誌設置規則之規定，箭頭綠燈僅准許車輛依箭
    頭指示之方向行駛，非如同圓形綠燈准許車輛得直行或左、右轉，於該路段既設
    有左轉箭頭綠燈號誌，受處分人亦不否認其知悉該路段之左轉箭頭綠燈尚未亮起
    ，仍違規左轉，是受處分人駕駛汽車不依標誌指示轉彎之行為已臻明確，受處分
    人雖對燈號顯示之意義表示質疑，並稱直線方向無來車時應可左轉，然依前述道
    路交通標誌標線號誌設置規則之規定，於該路段既設有左轉專用燈，該圓形綠燈
    即非同時准予左轉，且該路段之左轉專用燈之變換時間既與圓形綠燈之時間不同
    ，依前述規定，汽車駕駛人應遵守號誌之指示駕駛，且左轉箭頭綠燈之設置乃為
    避免直行車輛與左轉車輛衝撞，確保兩方向來車之交通安全，若不依箭頭指示左
    轉，則可能發生事故，不能因對向暫時沒有來車即違規左轉，受處分人之理由並
    不足採，其不依號誌指示轉彎之違規行為，應可認定。
五、綜上所述，受處分人確有駕駛汽車轉彎時，不依標誌指示之違規行為，原處分機
    關依據道路交通管理處罰條例第四十八條、第六十三條第一項第一款及違反道路
    交通管理事件統一裁罰標準表之規定，裁處受處分人罰鍰六百元、計違規點數一
    點，核無違誤，本件受處分人之異議為無理由，應予駁回。
據上論斷，應依道路交通案件處理辦法第十九條，裁定如主文。
中　　　華　　　民　　　國　　九十三　　年　　 十二 　　月　　三十一　　日
                                臺灣臺北地方法院交通法庭
                                      法  官  沈君玲
右正本證明與原本無異。
如不服本裁定，應於送達後五日內，向本院提出抗告狀。
                                      書記官  張富
中　　　華　　　民　　　國　　九十三　　年　　 十二 　　月　　三十一　　日
